【裁判字號】    90,易,1114
【裁判日期】    900531
【裁判案由】    毒品危害防制條例
【裁判全文】
臺灣板橋地方法院刑事判決                          九十年度易字第一一一四號
    公  訴  人  臺灣板橋地方法院檢察署檢察官
    被      告  乙○○
右列被告因違反毒品危害防制條例案件，經檢察官提起公訴（八十九年度毒偵字第七
五五八號），本院判決如左：
    主  文
乙○○施用第二級毒品，累犯，處有期徒刑伍月，如易科罰金，以參佰元折算壹日。
第二級毒品安非他命乙包沒收銷燬之。
    事  實
一、乙○○曾因藥事法案件，於民國八十八年二月二十五日，經臺灣臺北地方法院以
    八十八年度訴字第三四號判處有期徒刑五月，嗣於八十八年八月三十日，經臺灣
    高等法院以八十八年度上訴字第一三三四號判決上訴駁回而告確定，於八十九年
    六月六日執行完畢。其前因施用第二級毒品案件，經臺灣板橋地方法院檢察署檢
    察官聲請本院於八十八年十月十八日、八十九年七月二十七日，分別以八十八年
    度毒聲字第六五三五號、八十九年度毒聲字第四五七四號裁定二度送觀察、勒戒
    後，認均無繼續施用毒品傾向，經臺灣板橋地方法院檢察署檢察官於八十八年十
    二月六日、八十九年八月二十四日，依序以八十八年度毒偵緝字第三六三號及八
    十九年度毒偵字第五一六三號為不起訴處分確定在案。詎其竟不知悔改，明知第
    二級毒品安非他命不可持有或施用，復基於施用第二級毒品安非他命之犯意，於
    八十九年十二月六日，在不詳地點，與甲○○（另經臺灣板橋地方法院檢察署檢
    察官處理）合資向綽號「ＫＫ」之成年男子購買安非他命乙包（未扣案）而持有
    之，並進而在臺北縣土城市○○路○段二八四巷六樓甲○○住處，以將安非他命
    置於吸食器上以火燒烤成煙霧狀後吸食之方式，非法施用上開第二級毒品安非他
    命一次。嗣於同日二十二時三十分許，在臺北縣土城市○○路與明德口，與甲○
    ○一併經警查獲，並在甲○○駕駛車號ＧＲＬ－四八七號重型機車之置物箱內查
    獲甲○○所有之第二級毒品安非他命乙包（毛重一公克，淨重○‧五公克）。
    其本次施用第二級毒品安非他命之犯行，經臺灣板橋地方法院檢察署檢察官聲請
    本院於九十年一月二十日以九十年度毒聲字第四三二號裁定將其送戒治處所施以
    強制戒治一年，於九十年四月三日送強制戒治。
二、案經臺北縣警察局蘆洲分局報告臺灣板橋地方法院檢察署檢察官偵查起訴。
    理  由
一、右揭犯罪事實，業據被告乙○○於本院審理中坦承不諱，且被告於八十九年十二
    月七日凌晨零時七分許，為警查獲所採取之尿液檢體，經檢驗結果，呈甲基安非
    他命陽性反應，有臺灣檢驗科技股份有限公司濫用藥物尿液檢驗報告乙紙附於偵
    查卷可稽。又被告前因施用第二級毒品案件，經臺灣板橋地方法院檢察署檢察官
    聲請本院於八十八年十月十八日、八十九年七月二十七日，分別以八十八年度毒
    聲字第六五三五號、八十九年度毒聲字第四五七四號裁定二度送觀察、勒戒後，
    認均無繼續施用毒品傾向，經臺灣板橋地方法院檢察署檢察官於八十八年十二月
    六日、八十九年八月二十四日，依序以八十八年度毒偵緝字第三六三號及八十九
    年度毒偵字第五一六三號為不起訴處分確定等情，有上開臺灣板橋地方法院檢察
    署檢察官八十八年度毒偵緝字第三六三號、八十九年度毒偵字第五一六三號不起
    訴處分書二份及臺灣高等法院被告全國前案紀錄表乙紙在卷可按，其於五年內再
    犯本件施用第二級毒品之犯行，其三犯毒品危害防制條例第十條之罪，應堪認定
    。本件事證明確，應依法論科。
二、按毒品危害防制條例業於八十六年十月三十日經立法院三讀通過，嗣於八十七年
    五月二十日經總統公布，於八十七年五月二十二日零時起生效施行，安非他命依
    該條例第二條第二項第二款之規定，屬於第二級毒品，復依該條例第十條規定，
    施用第一級毒品者，處六月以上，五年以下有期徒刑；施用第二級毒品者，處三
    年以下有期徒刑，但第一次施用毒品者，檢察官應先將被告送勒戒處所觀察、勒
    戒；經觀察、勒戒後無繼續施用毒品之傾向者，應由檢察官為不起訴之處分，有
    繼續施用毒品之傾向者，由檢察官聲請法院裁定令入戒治處所施以強制戒治，其
    期間為一年；依前項規定為不起訴之處分後，五年內再犯第十條之罪，經觀察、
    勒戒後，認有繼續施用毒品之傾向或三犯以上者，不適用前項之規定，毒品危害
    防制條例第二十條第一項、第二項、第三項分別定有明文。被告前因施用第二級
    毒品案件，經送觀察、勒戒後，均認無繼續施用毒品之傾向，而由臺灣板橋地方
    法院檢察署檢察官分別為不起訴處分，已如前述，其於五年內又犯本件施用毒品
    犯行，揆諸前開規定，核被告施用安非他命之犯行，係犯同條例第十條第二項施
    用第二級毒品罪，其施用第二級毒品安非他命前後持有第二級毒品安非他命之低
    度行為，為施用之高度行為所吸收，不另論罪。至公訴人雖未敘及被告與甲○○
    合資購買安非他命而持有之犯行，惟此部分犯行與公訴人起訴之施用毒品犯行，
    有吸收犯之實質上一罪關係，為起訴效力所及，本院自得併予審究，附此敘明。
    又被告曾因藥事法案件，於八十八年二月二十五日，經臺灣臺北地方法院以八十
    八年度訴字第三四號判處有期徒刑五月，嗣於八十八年八月三十日，經臺灣高等
    法院以八十八年度上訴字第一三三四號判決上訴駁回而告確定，於八十九年六月
    六日執行完畢乙節，有臺灣高等法院檢察署刑案紀錄簡覆表乙紙附卷可參，其受
    有期徒刑之執行完畢後，五年內又犯有期徒刑以上之本罪，為累犯，應依刑法第
    四十七條之規定加重其刑。再查刑法第四十一條有關易科罰金之規定，業經立法
    院於九十年一月四日修正通過，並經總統於同年月十日明令公佈，同年月十二日
    生效施行。觀諸上開修正後得易科罰金之規定「犯最重本刑為五年以下有期徒刑
    以下之刑之罪，而受六個月以下有期徒刑或拘役之宣告，因身體、教育、職業、
    家庭之關係或其他正當事由，執行顯有困難者，得以一元以上三元以下折算一日
    ，易科罰金。但確因不執行所宣告之刑，難收矯正之效或難以維持法秩序者，不
    在此限。併合處罰之數罪，均有前項情形，其應執行之刑逾六月者，亦同」，較
    修正前同條所定「犯最重本刑為三年以下有期徒刑以下之刑之罪，而受六月以下
    有期徒刑或拘役之宣告，因身體、教育、職業、或定庭之關係，執行顯有困難者
    ，得以一元以上三元以下折算一日，易科罰金」之內容，顯然為有利於被告。是
    被告所犯，苟為最重本刑五年以下有期徒刑以下之罪，且受六個月以下有期徒刑
    或拘役之宣告，即有修正後刑法第四十一條規定之適用，從而依刑法第二條第一
    項前段之規定，本案應適用修正後之現行刑法第四十一條第一項前段條文之規定
    ，併諭知易科罰金之折算標準。爰審酌被告施用毒品戕害身心、害人害己及被告
    前因施用毒品，經法院送觀察、勒戒二次後，猶不思戒絕革除惡習，仍三犯本件
    施用毒品犯行；惟被告犯罪後坦承犯行之態度併其犯罪之動機、目的、手段、品
    行、生活狀況、智識程度、犯罪所生之損害等一切情狀，量處如主文所示之刑，
    並諭知易科罰金之折算標準。至被告與甲○○合資購買而共有之安非他命乙包，
    雖未扣案，惟無證據證明業已滅失，且屬違禁物，併依毒品危害防制條例第十八
    條第一項前段之規定宣告沒收銷燬之。另在甲○○所駕駛車號ＧＲＬ－四八七號
    重型機車之置物箱內查扣之第二級毒品安非他命乙包（毛重一公克，淨重○‧五
    公克），雖亦屬違禁物，然該毒品係在甲○○所有之機車置物箱內查獲，該機車
    又係甲○○駕駛而在其實力支配下，則該毒品應係甲○○所有，自屬無疑。至甲
    ○○於本院調查中固陳稱：該毒品恐係警察栽贓云云（詳本院九十年四月十日訊
    問筆錄），然觀諸其同日供述：未見過被告施用毒品，亦未與被告一同施用毒品
    云云，惟既被告自承在甲○○住處施用毒品，則甲○○焉有不知之理，足見其上
    開辯解顯係避就之詞，不足採信。從而，被告辯稱該毒品非其所有等語，應堪採
    信，準此，扣案之毒品應於另案甲○○施用毒品案件中宣告沒收銷燬之，本案礙
    難為沒收銷燬之諭知，合此說明。
據上論斷，應依刑事訴訟法第二百九十九條第一項前段，毒品危害防制條例第十條第
二項、第十八條第一項前段，刑法第二條第一項前段、第十一條前段、第四十七條、
九十年一月十二日修正施行之第四十一條第一項前段，罰金罰鍰提高標準條例第二條
，判決如主文。
本案經檢察官賴惠慈到庭執行職務。
中    華    民    國      九十        年      五      月        三十一  日
                                      臺灣板橋地方法院刑事第四庭
                                          法  官  游  秀  雯
右正本證明與原本無異。
如不服本判決，應於判決送達後十日內，向本院提出上訴狀。
                                          書記官  陳  怡  真
中    華    民    國      九十        年      六      月        一      日
附錄本案論罪科刑法條全文
毒品危害防制條例第十條
施用第一級毒品者，處六月以上五年以下有期徒刑。
施用第二級毒品者，處三年以下有期徒刑。


司法院資訊處製作；財團法人民間司法改革基金會備份。
